臺灣高等法院臺南分院刑事判決　　 99年度上更(一)字第203號
上　訴　人　臺灣雲林地方法院檢察署檢察官
上　訴　人
即　被　告　賴偉政
選任辯護人　陳呈雲　律師（扶助律師）
上列上訴人因被告毒品危害防制條例案件，不服臺灣雲林地方法
院96年度訴字第565號中華民國97年7月16日第一審判決（起訴案
號：臺灣雲林地方法院檢察署96年度偵字第853號），提起上訴
，經最高法院發回更審，本院判決如下：
    主  文
原判決關於民國95年12月8日、12日、17日、19日販賣第二級毒
品予陳俊傑、陳家成部分均撤銷。
賴偉政販賣第二級毒品，處有期徒刑玖年，未扣案之販毒所得新
臺幣肆仟伍佰元沒收之，如全部或一部不能沒收時，以其財產抵
償之。又販賣第二級毒品，處有期徒刑玖年，未扣案之販毒所得
新臺幣陸仟元沒收之，如全部或一部不能沒收時，以其財產抵償
之。又販賣第二級毒品，處有期徒刑玖年，未扣案之販毒所得新
臺幣伍仟元沒收之，如全部或一部不能沒收時，以其財產抵償之
。又販賣第二級毒品，處有期徒刑玖年，未扣案之販毒所得新臺
幣貳仟元沒收之，如全部或一部不能沒收時，以其財產抵償之。
應執行有期徒刑拾貳年，未扣案之販毒所得共新臺幣壹萬柒仟伍
佰元沒收之，如全部或一部不能沒收時，以其財產抵償之。
    事  實
一、賴偉政明知安非他命係第二級毒品，不得持之以販賣，竟意
    圖營利，基於販賣第二級毒品安非他命以牟利之犯意，分別
    於下列時地販賣第二級毒品安非他命之行為：
  (一)民國95年12月8日下午7時24分25秒以其所持用0000-000000
    號電話撥打年籍不詳綽號「阿憨仔」所持用0000-000000號
    電話與陳俊傑聯絡後，在雲林縣褒忠鄉馬鳴山之寺廟附近販
    賣價值新臺幣（下同）4,500元之安非他命予陳俊傑1次。
  (二)95年12月12日下午8時46分1秒以所持用0000-000000號電話
    與陳俊傑所持用0000-000000號電話聯絡後，在上開馬鳴山
    附近販賣價值6,000元之安非他命予陳俊傑1次。
  (三)95年12月17日下午3時13分38秒以所持用0000-000000號電話
    與陳俊傑所持用0000-000000號電話聯絡後，在雲林縣斗六
    市某處販賣價值5,000元之安非他命予陳俊傑1次。
  (四)95年12月19日凌晨2時15分2秒以所持用0000-000000號電話
    與陳家成所持用0000-000000號電話聯絡，商議交易內容及
    價金後，陳家成即駕駛自小客車前往雲林縣斗六市賴偉政住
    處附近（起訴書誤為家中），由賴偉政將價值2,000元之安
    非他命販賣予陳家成1次。
二、案經雲林縣警察局虎尾分局報請臺灣雲林地方法院檢察署檢
    察官偵查起訴。
    理  由
甲、證據能力部分：
一、本件證人陳俊傑、陳家成、王雅芳等人於警詢之供述，屬被
    告以外之人於審判外之言詞陳述，被告於原審否認該等供述
    之證據能力（見原審卷第32頁反面），而該等證人於原審或
    本院審時時以證人身分接受交互詰問，所述或與警詢中之供
    述大致相同，或較警詢所述為詳盡可採，自無援引以警詢之
    證述以認定犯罪事實之必要，是其等於警詢中之陳述，應無
    證據能力。
二、按被告以外之人於偵查中向檢察官所為之陳述，除顯有不可
    信之情況者外，得為證據，刑事訴訟法第159條之1第2項定
    有明文。本件證人陳俊傑、陳家成及王雅芳於偵查中證詞係
    屬於偵查中向檢察官所為之陳述，雖係傳聞證據，惟現階段
    刑事訴訟法規定，檢察官代表國家偵查犯罪、實施公訴，依
    法有訊問被告、證人及鑑定人之權，實務運作時，檢察官於
    偵查中向被告以外之人所取得之陳述，原則上均能遵守法律
    規定，不致違法取供，且經法定具結程序以擔保其證言之可
    信性，其可信度極高，被告並未提出有何顯不可信之情形，
    是證人陳俊傑、陳家成及王雅芳於偵查中之證言，自得為證
    據。
三、末按被告以外之人於審判外之陳述，雖不符前4條之規定，
    而經當事人於審判程序同意作為證據，法院審酌該言詞陳述
    或書面陳述作成時之情況，認為適當者，亦得為證據；當事
    人、代理人或辯護人於法院調查證據時，知有第159條第1項
    不得為證據之情形，而未於言詞辯論終結前聲明異議者，視
    為有前項之同意；刑事訴訟法第159條之5定有明文。本判決
    後開所援引其餘供述及書面陳述，被告、辯護人與檢察官迄
    至本院辯論終結時，均未爭執無證據能力；本院審酌各該審
    判外供述證據及書面作成時之情況，製作當時之過程、內容
    、功能等情況，其取得並無違法情形，具備合法可信之適當
    性保障，經綜合判斷，與本件犯罪待證事實，具有關連性，
    核無可信度明顯過低之情事，認具適當性，復經本院於審判
    期日就上開證據依法進行調查、辯論，依刑事訴訟法第159
    條之5規定，自有證據能力。
乙、本件上訴範圍（即本院審理範圍）：
    查本件原審對被告判處販賣第二級毒品4次（即販賣安非他
    命予陳俊傑3次、陳家成1次），被告否認犯罪而提起上訴，
    就此部分，檢察官亦以原判決對被告4次販賣第二級毒品安
    非他命，各罪均量處有期徒刑9年，然僅定應執行刑有期徒
    刑12年，有寬縱被告之嫌，而提起上訴；關於被告其餘之販
    賣安非他命、海洛因部分均於原審或本院前審判決後，未據
    原檢察官或第二審檢察官提起上訴而先後確定，是本院審理
    範圍為最高法院發回部分即被告上開分別販賣安非他命予陳
    俊傑、陳家成各3次及1次部分，除此之外，其餘部分均已確
    定，而非屬本院審理範圍，合先敘明。
丙、實體部分：
一、訊據上訴人即被告賴偉政矢口否認有何販賣安非他命之犯行
    ，辯稱：伊係與陳俊傑先後3次一同至白慶祥住處，有時合
    資，有時各自向白慶祥購買安非他命，伊並無販賣安非他命
    予陳俊傑之事實，警方監聽伊與陳俊傑之電話通話內容係伊
    幫陳俊傑向他人詢問安非他命之價錢，伊與陳家成之電話對
    話內容則是要合資向謝信吉購買安非他命，並非與陳俊傑、
    陳家成有關安非他命交易之對話，伊並無販賣安非他命予陳
    俊傑、陳家成之事實云云。經查：
  (一)被告如何販賣安非他命3次予證人陳俊傑之事實，已據證人
    陳俊傑於偵查中證稱：「我與賴偉政於95年5、6月認識，曾
    向賴偉政買過安非他命，最後一次購買毒品是95年12月，交
    易的地點在褒忠鄉馬鳴山廟後，打賴偉政0000-00000  0 號
    電話與他聯絡」、「我以電話號碼分別為0000-000000（我
    太太所持用）、0000-000000（是我持用）、000-0000號與
    賴偉政聯絡。95年12月17日下午15時13分38秒監察譯文，是
    我打給「阿正」的對話，目的是我要向他買安非他命」、「
    在我與賴偉政認識的期間，他都是用0000-000000，但後來
    他有換電話，我最後一次與他聯絡是95年12月，我太太稱呼
    賴偉政為阿政」、「95年12月8日下午7時24分25秒監察譯文
    ，是我打給「阿正」的對話，該次交易有完成；0000-000
    000有記在我手機電話簿內，該支電話是阿憨仔的手機」各
    等語在卷（見偵查卷第43至45、48頁）。又被告於偵查中已
    供稱：「0000-000000電話好像是我所持用」等語（見偵查
    卷第20頁），於本院審理時亦稱監聽譯文內容確實係與陳俊
    傑之對話無誤（見本院卷第133頁反面、第136頁），其對原
    審所認定曾於95年12月8日下午7時24分25秒、同年月12日下
    午8時46分1秒及同年月17日下午3時13分38秒曾以上開電話
    與證人陳俊傑聯絡之事實，亦不爭執（見本院卷第136頁反
    面）。可知證人陳俊傑所述係持用綽號「阿憨仔」手機
    0000-000000及自己持用0000-000000、0000-000000號與被
    告持用0000-000000行動電話為聯絡購買安非他命之事實，
    應係屬實，而可採信。
  (二)又證人陳俊傑於原審證稱：「95年12月8日下午大約7點半左
    右這通電話，是我要向他買糖果，糖果是指安非他命，價錢
    應該是照電話中講的那樣，是買4,500元；他拿到馬鳴山那
    邊的廟，我打完電話沒多久他就拿來」等語明確（見原審卷
    第93頁正反面），再以佐以95年12月8日下午7時24分25秒監
    聽譯文內容：「Ａ（0000000000賴偉政）：你要糖仔嗎？Ｂ
    （0000000000陳俊傑）：要啊，你又不算便宜一點，多一點
    」；「Ａ：我拿多一點給你，我手上有半錢，缺現金。Ｂ：
    你又不算便宜一點」；「Ａ：算你4,500元，送過去給你好
    嗎？Ｂ：好啦！」等語（見警卷第49頁），互核可知，被告
    確於95年12月8日下午7時24分25秒，與證人陳俊傑聯繫後，
    在馬鳴山寺廟附近，販賣價值4,500元之安非他命予陳俊傑1
    次，足堪認定。
  (三)證人陳俊傑於原審證稱：「95年12月12日下午8時46分1秒監
    聽譯文內容，是我要買安非他命，應該是買6,000元，就是
    半錢，之前有賣4,500元的，是有時候我會請他算便宜一點
    等語（見原審卷第94頁）；參以95年12月12日下午8時46分1
    秒監聽譯文內容：「Ｂ（0000000000陳俊傑）：我在跟你拿
    時從不看你的秤。Ａ（0000000000）：對阿，你都不會看，
    我也坦白跟你說有夠就有夠，不夠就不夠」；「Ｂ：看那感
    覺，重量無所謂，你在那裡。Ａ：我在嘉義，回去過去找你
    ，順便拿一個給你」；「Ｂ：半個。Ａ：沒關係，半個拿一
    個」；「Ｂ：我只剩下6,000。Ａ：6,000沒有關係。Ｂ：
    我不要欠人」等語（見警卷第52頁），可得知被告確於95年
    12月12日下午8時46分1秒，與證人陳俊傑通話後，販賣價值
    6,000元之安非他命予陳俊傑一次，應堪認定。
  (四)證人陳俊傑復於原審證稱：「95年12月17日下午3時左右，
    他說有一批男生讚的，是次也是跟他買糖果，也就是安非他
    命；男生是指安非他命。這次跟他買半錢的安非他命，半錢
    的價錢不一定，有時候5,000元，有時候6,000元」等語明確
    （見原審卷第94頁背面、第95頁）。佐以95年12月17日下午
    3時13分38秒監聽譯文內容：「Ｂ（0000000000陳俊傑）：
    去找你好幾次。Ａ（0000 000000）：都拿女生」；「Ｂ：
    我知道，我想你有賺，都不打電話給我。Ａ：沒有啦；「Ｂ
    ：你在那裡。Ａ：我在斗六，有一批很好」；「Ｂ：好，用
    半。Ａ：男生，讚喔」；「B：好。A：你過來再說」等語（
    見警卷第55頁），足認被告與證人陳俊傑通話後，確有在斗
    六市某處販賣非他命予陳俊傑無誤。至證人陳俊傑就購買安
    非他命價格供稱：「有時5,000元，有時6,000元」等情，依
    有利被告認定原則，應認其此次所販賣毒品之金額為5,000
    元，併此指明。
  (五)又證人王雅芳於偵查中證稱：「我係透過我先生陳俊傑，認
    識賴偉政，賴偉政有來過我們租屋處1、2次，000-0000號電
    話，是我們褒忠鄉○○路5號住處電話；95年12月21日下午3
    時3分54秒監察譯文，是我與賴偉政的對話，我的本意是怕
    陳俊傑有吃海洛因，所以問賴偉政，賴偉政說沒有額外的拿
    給陳俊傑吃，但有額外給錢」等語（見偵查卷第45、47頁）
    及於原審證稱：「據我所知，陳俊傑有向賴偉政買過安非他
    命；陳俊傑有跟我說過，他跟賴偉政拿糖果等語（見原審卷
    第96頁背面、第99頁），暨95年12月21日下午3時3分54秒監
    聽譯文內容：「Ｂ（00000000陳俊傑妻子王雅芳）：阿政，
    我「阿傑」他太太。Ａ（0000000000）：嫂子」；「Ｂ：我
    問你，不要說我有打電話問你。Ａ：好」；「Ｂ：他有跟你
    調另外一種。Ａ：糖仔」；「Ｂ：另外一種。Ａ：他幫老的
    調」；「Ｂ：那時候。Ａ：前幾天」；「Ｂ：你有另外用給
    他。Ａ：沒有，抽現金」；「Ｂ：剛才呢。Ａ：沒有，我剛
    才沒有跟他見面」等語（見警卷第58頁）。再佐以證人陳俊
    傑上揭證述，足認被告確於上開時地，販賣安非他命予陳俊
    傑之事實，應無疑義。
  (六)至被告另以：證人陳俊傑指證伊有販賣安非他命，然於偵查
    中檢察官提示監聽內容，竟稱：「忘了有無成交」等語，原
    審審理時，其就販毒罪重要事實即購買之時、地、數量，竟
    稱：「忘記了」，僅以「應該就是照電話中我講那樣」之語
    帶過，足見其於偵審所述不具可信性，此外，又無補強證據
    以擔保其證言之真實性，難認伊有販賣毒品予陳俊傑云云（
    見本院前審卷第45至46頁）。惟查證人陳俊傑於偵查中所稱
    忘記有無成交等語，實係指95年12月17日下午3時13分許之
    該次交易而言（見偵查卷第44頁），而該次交易經原審提示
    譯文予證人陳俊傑辨識後，其已確認該次有交易完成，已如
    上述。且依其2人電話通話內容顯示，證人陳俊傑責怪被告
    不與之聯絡，並追問被告在那裡，被告乃告訴證人陳俊傑其
    人在斗六市，手中有品質很讚之安非他命等語，證人陳俊傑
    表示要「用半」即買半錢之安非他命，被告旋即叫證人陳俊
    傑過來再說等情，有上開監聽譯文可參。證人陳俊傑既責怪
    被告不與之聯絡，並追問被告在何處，嗣得知被告有品質良
    好之毒品可購買，自不可能放棄購買毒品之機會，其應有至
    斗六市某處與被告完成毒品交易無誤，是證人陳俊傑於原審
    所述該次確有成交等情，應符合事實而可採信。又證人陳俊
    傑於偵查、原審所證係分別以電話通話後即相約於上開馬鳴
    山附近交易，已如上述，另第3次其既證稱有交易完成，則
    依其通話內容當可認定其前去斗六市某處向被告購買毒品無
    誤；又其證稱交易數量第1次為照電話中所講的價錢、第2次
    為6,000元，第3次買半錢，半錢之價錢有時5,000元，有時
    6,000元，而第1次價錢於電話中已言及4,500元，有該譯文
    可佐，另第3次（即95年12月17日）之購買毒品金額數量，
    其雖未指明究為5,000元或6,000元，但本次交易既已完成，
    依有利被告認定原則，認該次交易金額為5,000元，已如上
    述，則證人陳俊傑所證購買毒品之時、地、價金等內容，均
    具體而可得確定，況本件迄原審審理時已相隔1年多，某些
    細節諒或時隔已久，難強令其清楚描述，是其以監聽譯文內
    容為準，要難認其所述不具可信性，再佐以監聽譯文內容，
    相互以觀，自可認定被告販賣毒品之事實，是被告辯稱證人
    陳俊傑未明確指證其犯罪時、地及金額數量且無補強證據足
    以佐證，難以認定其有販毒情事云云，殊非可取。
  (七)又被告於95年12月19日販賣第二級毒品安非他命予陳家成之
    犯行，業據證人陳家成於偵查中證稱：「95年12月19日上午
    2時15分2秒監察譯文是我和政仔之通話，2張就是2,000元的
    意思，那次是要買安非他命」等語（見偵查卷第56頁），其
    於原審亦證稱：「2張就是2,000元，確實只有跟賴偉政買講
    電話那次，買2,000元之安非他命」等語（見原審卷104至
    105頁），於本院亦證稱：「實際向被告買過1次毒品，是一
    手交錢，一手交貨，是95年12月19日凌晨2時15分之通訊譯
    文這1次沒錯。譯文內容所說你那邊有嗎，是指安非他命。
    讚，是好的意思。會茫，是很舒服。兩張，是2,000元的意
    思。是在被告他家外面的路上買的，該地點離他家我不知道
    有多少公里，走路約10幾分鐘，我晚上2時15分打電話給被
    告後，開車半小時去拿的，剛才我說買的1次，就是95年12
    月19日通訊譯文這次」等語明確（見本院卷第161至162頁）
    。亦與其等於95年12月19日上午2時15分2秒監聽譯文：「Ｂ
    （0000000000陳家成）：你那裡有嗎。Ａ（0000000000）：
    讚」；「Ｂ：等一下，Ａ：讚」；「Ｂ：你不說清楚，Ａ：
    讚」；「Ｂ：會茫喔，Ａ：很好」；「Ｂ：2張啦，Ａ：好
    」等情互核相符（見警卷第56頁）。且被告亦不否認係其與
    證人陳家成之對話乙節（見本院卷第133頁反面、第136頁）
    ，由此可知，被告確於95年12月19日上午2時15分2秒與陳家
    成通話後在其住處附近，而販賣價值2,000元之安非他命予
    證人陳家成，應堪認定。
  (八)至被告辯稱：伊與陳俊傑先後至白慶祥住處所，有時合資，
    有時各自向白慶祥購買安非他命；伊另與陳家成合資向謝信
    吉購買毒品，並無販賣安非他命予與陳俊傑、陳家成云云。
    惟查，(1)被告於偵訊及原審時供稱係與證人陳俊傑一起合資
    去向謝信吉購買毒品，其於本院又改稱有時合資，有時各自
    向白慶祥購買云云，所供前後不一，是否屬實，即非無疑。
    再者，依證人陳俊傑上開所證述內容，其係先後3次向「被
    告」購買安非他命，並無「合資」或向白慶祥購買毒品之事
    實，況依95年12月8日下午7時24分25秒監聽譯文內容顯示：
    被告手中有半錢之安非他命，故主動詢問證人陳俊傑是否要
    安非他命，證人陳俊傑認價格太高，故向被告殺價，雙方議
    定後，被告即將安非他命送過去；於95年12月12日下午8時
    46分1秒監聽譯文內容顯示：證人陳俊傑表示相信被告所交
    付之毒品重量，且當時只有6,000元，不想欠被告金錢，所
    以買6,000元，被告亦表示從嘉義回來會拿毒品交予陳俊傑
    等情。而95年12月17日下午3時13分38秒監聽譯文內容則顯
    示：證人陳俊傑向被告抱怨被告有賺錢都不與之聯絡後，被
    告乃主動向證人陳俊傑表示其在斗六市，手中有一批男生（
    即安非他命），而且品質很好，很讚，並請證人陳俊傑過來
    等情，有上開監聽譯文可參，依上開監聽內容，被告與證人
    陳俊傑從未提及有合資買毒或一同前往白慶祥處向白慶祥購
    買安非他命之情形，反而係被告主動向證人陳俊傑表示伊有
    安非他命，要將該毒品賣給證人陳俊傑之情。是被告辯稱係
    與證人陳俊傑合資或一同前去向白慶祥購買安非他命云云，
    顯非可取。(2)又證人陳家成與被告以電話聯絡商議安非他命
    價錢後駕車前往被告住處附近一手交錢一手交貨之買賣毒品
    情形，已據證人陳家成證述如上，雖證人陳家成於審理中兼
    或證稱：該次係伊與被告各出資1,000元，一起向被告之朋
    友拿安非他命云云（見原審卷第102頁、本院卷第161頁反面
    至162頁）。被告亦以此認為證人陳家成前後所述反覆閃爍
    ，不值得採信云云。然依其2人上開之電話通話內容，並未
    提及有「合資」購毒之情形，則證人陳家成改稱係與被告合
    資購毒云云，即非無疑。且被告若手中無安非他命，於證人
    陳家成詢問時，為何仍向證人陳家成表示「讚、很好」等語
    ？於證人陳家成表示要2張即2,000元之安非他命時，為何仍
    然答應證人陳家成購買毒品之要約？在在顯示其手中已有安
    非他命，又參以其於95年12月17日下午3時13分38秒與證人
    陳俊傑商議毒品交易時亦對陳俊傑表示其手中該批男生（安
    非他命）讚喔等語，有上開監聽譯文可考，其對話口氣與陳
    家成部分均屬相同，益見被告確有安非他命無誤。況證人陳
    家成於本院亦明確證述與被告通話後，開車約半小時至被告
    住處附近交易，該處離被告家走路大約10幾分鐘，當時係交
    付2,000元等情（見本院卷第161頁反面、162頁反面），是
    其已具體明確指明其交易之時間地點及金額，且其更證稱：
    除上述交易外，還有另外1次與被告一起向被告的朋友拿等
    語（見本院卷第162頁），足見證人陳家成於審理時或改稱
    95  年12月19日上午2時15分2秒該次通話係與被告合資購買
    毒品云云，諒係礙於壓力下所為迴護被告之詞或其另有與被
    告其他合資購買毒品之行為而與本件混合為一，殊無可取。
    本件依證人陳家成於本院具體敘明於與被告以電話通話後，
    駕車前往毒品交易，且其交易之時間、地點、價金等事實均
    具體明確，故其此部分之證述，自較為可採。又所謂「合資
    」購買毒品，對於出面向上手購買毒品再轉交者並無利可圖
    ，且購買者原可依其資力之不同而增減其購買之數量，並無
    必須與他人合資購買之必要性存在，基於人類追求自己利益
    之本能以觀，一般毒品施用者大多習於利用轉手毒品之機會
    牟取利益，苟非有特殊情事，較少以所謂「合資購買」之方
    式取得毒品，雖有謂合資購買毒品份量較多，較為便宜云云
    ，然毒品係違禁物，物稀價昂，貨源取得不易，並非一般滯
    銷商品須以打折或多買多送之方式促銷，毒品價格大都是決
    定於市場供需之多寡，尚難認有所謂購買較多較便宜之必然
    情事，因此所謂「合資購買毒品」，在理論上固有其存在之
    或然性，然依實際情況言，多半係基於施用毒品者彼此間具
    有較特殊之關係或交情之前提下（例如配偶、兄弟或感情極
    佳之朋友等），始較有存在之情形，而在不具有上述特殊關
    係之情形下，事實上較為罕見。本件被告與證人陳家成並無
    任何親屬關係，其等間僅係普通朋友，平常很少在一起等情
    ，已據證人陳家成證述在卷（見本院卷第161頁反面）。準
    此，被告自不可能於凌晨接到交情不深之陳家成電話即與之
    前往朋友處購買毒品；且被告於95年12月8日、12月12日及
    12月17日尚有安非他命可供販賣之情，已如上述，則其既有
    貨源，何須為1，000元之少許安非他命與不熟識之陳家成合
    資於凌晨前往取貨？此顯然違背常情，難以採信。被告辯稱
    係合資或一起前去各自向他人購買毒品云云，核係避重就輕
    之詞，與事實不符，委無可取。
  (九)又我國查緝毒品之施用或販賣一向執法甚嚴，對於販賣毒品
    者尤科以重度刑責，又販賣毒品既係違法行為，當非可公然
    為之，亦無公定價格，且容易分裝並增減份量，而每次買賣
    之價量，可能隨時依雙方關係深淺、資力、需求量及對行情
    之認知、來源是否充裕、查緝是否嚴謹、購買者被查獲時供
    述購買對象之可能風險之評估等情形，而異其標準，非可一
    概而論；而買受毒品之人通常亦無法探知販毒者賺取利潤幾
    何，是販賣毒品之利得，除販毒者坦承犯行或價量俱臻明確
    外，委難察得實情，販賣之人從價差或量差中牟利之方式雖
    異，其意圖營利之販賣行為則同一。是以因毒品量微價高，
    販賣者率有利益可圖，被告販賣毒品，如無利益可得，自不
    會多次甘冒遭警查獲可能處以重刑之風險而如此作為，則被
    告雖否認有販賣安非他命犯行，而無可查證其賣出確實賺取
    之差價，惟依前所述，被告販賣安非他命自當有營利之意圖
    甚明。此外，復有臺灣雲林地方法院檢察署95年雲檢明孝監
    （續）字第000769號通訊監察書、0000-000000號行動電話
    通聯紀錄、通訊監聽譯文、王雅芳、陳俊傑及陳家成書面指
    認、陳俊傑手機通訊相片等物在卷足參（見警卷第13至14、
    第15至60頁、偵查卷第38至40頁、第53頁、原審卷第63 頁
    ），綜上，被告所辯各情，均為圖卸之詞，不足採信，本件
    事證明確，被告犯行洵堪認定，自應依法論科。
二、新舊法比較：
  (一)被告行為後，毒品危害防制條例亦於98年5月20日修正公布
    ，又因本次修法並未明定法律生效施行日期，致關於本次修
    正毒品危害防制條例條文應自何時起生效施行發生爭議。雖
    毒品危害防制條例第36條明定「本條例自公布後6個月施行
    」，惟毒品危害防制條例第36條係於92年7月9日修正時所制
    定，其立法理由謂：「依本條例新修正之規定，法務部需會
    同衛生署成立審議委員會每3個月定期檢討調整毒品之分級
    及品項，而本次新增第四級毒品，有須要在新法施行前先經
    該審議會檢討後再調整公佈，且依修正條文亦有必要再訂定
    相關子法及修正相關法規，以配合本條例之施行，故亦有需
    要預留適當緩衝期，以利訂頒相關子法及相關法規之配合修
    正」，是上開毒品危害防制條例第36條所稱「自公布後6個
    月施行」之法律，即應專指92年7月9日該次全面修正毒品危
    害防制條例之條文，而該條於毒品危害防制條例本次修正時
    並未再做修訂或變更，於立法理由亦未說明本次修正條文係
    依該條例第36條規定，於修正後6個月始生效之要旨，故應
    認本次毒品危害防制條例之修正並未訂定生效日期。
  (二)中央法規標準法第13條規定：「法規明定自公布日或發布日
    施行者，自公布或發布之日起算至第3日起發生效力」，而
    於法規未明示自公布日或發布日施行之情形，應僅能解為立
    法機關者之意思為該法規從公布日立刻生效，否則立法者當
    會另定其他生效日期，從而，本院認為毒品危害防制條例98
    年5月20日修正公布之條文，當適用中央法規標準法第13條
    規定，認為應自公布日起算第3日生效，該條例係自98年5月
    20日修正公布，則生效施行日即應為同年月22日，本院判決
    於該條例施行後，於適用相關修正條文時，自有新舊法律比
    較適用之問題。
  (三)修正前毒品危害防制條例第4條第1項、第2項規定：製造、運
    輸、販賣第一級毒品者，處死刑或無期徒刑；處無期徒刑者
    ，得併科新臺幣1千萬元以下罰金；製造、運輸、販賣第二級
    毒品者，處無期徒刑或7年以上有期徒刑，得併科新臺幣7百
    萬元以下罰金。而依修正後同條項之規定，就第一級毒品併
    科罰金刑部分提高為新臺幣2千萬元；就第二級毒品併科罰金
    刑部分提高為新臺幣1千萬元。是經比較新舊法律適用之結果
    ，自以修正前即行為時之毒品危害防制條例對被告較為有利
    。
三、按安非他命係毒品危害防制條例第2條第2項第2款所規定第
    二級毒品，不得持之以販賣，故核被告所為，係犯修正前毒
    品危害防制條例第4條第2項之販賣第二級毒品罪。又被告販
    賣第二級毒品安非他命前，各次持有第二級毒品低度行為，
    應為各次販賣第二級毒品高度行為所吸收，均不另論。次按
    雖數行為於同時同地或密切接近時地實施，侵害同一法益，
    各行為獨立性極為薄弱，依一般社會健全觀念，在時間差距
    上，難以強行分開，在刑法評價上，以視為數個舉動之接續
    施行，合為包括一行為予以評價，較為合理，則屬接續犯，
    而為包括一罪。然本件被告4次犯行，在時間差距上，可以
    明顯分開，在刑法評價上，各具獨立性，每次行為皆可獨立
    成罪，顯非於同時同地或密切接近時地實施犯罪之接續犯。
    又按所謂集合犯，係指依一般社會通念，特定犯罪行為具有
    反覆實施特性，立法者於制定刑罰法律之初，亦已認知該種
    行為類型之反覆性，而有意藉由法條中客觀構成要件之行為
    要素，含括上開具有反覆實施特性之數個犯罪行為，仍僅接
    受一次刑法評價為已足。而販賣毒品罪，不論行為人或為零
    星偶一為之，或不間斷為之，行為人於行為終了時，即已達
    其營利目的，自難認立法者於制定刑罰法律之初，已認知販
    賣毒品行為必屬具反覆性犯罪，且有意藉由法條中客觀構成
    要件之行為要素，含括上開具有反覆實施特性之數個犯罪行
    為。況依95年7月1日施行新刑法，其修正既依「刑罰公平原
    則」考量，而刪除有關連續犯規定，並將含有連續犯性質之
    常業犯一併全數刪除（參見刑法修正草案總說明），則再以
    集合犯概念評價多數販賣毒品行為，即有不當。因此，本件
    被告4次販賣毒品罪行為，當無論以接續犯或集合犯餘地，
    此時則應回歸一般刑法上行為單、複數之認定，而予論罪科
    刑，較稱妥適。是本件被告4次販賣第二級毒品犯行，其間
    犯意各別，行為互殊，應分論併罰。
四、被告雖於偵查中即供稱：其要供出毒品來源，以獲取減刑機
    會，其曾向綽號「憨吉」之謝信吉購買毒品云云（見偵查卷
    第78至80頁）。然其於本院審理時供稱：係與陳俊傑一起去
    向白慶祥所購買，其主張供出毒品來源部分，係指與陳家成
    一起向謝信吉購買毒品這部分等語（見本院卷第65頁、第
    136頁）。經查，被告並未與陳俊傑一起去向白慶祥或謝信
    吉購買安非他命等事實，且其係與陳家成以電話聯絡後，由
    陳家成駕車至被告住處附近向被告購買2,000元之安非他命
    等情，均業已論述如上，是被告供稱係與陳俊傑、陳家成一
    起去向白慶祥、謝信吉2人購買毒品云云，顯與事實不符。
    況本院於99年9月13日、10月12日及12月27日向臺灣雲林地
    方法院檢察署函查本件是否有依被告之供述而查獲謝信吉販
    毒之情形乙節，據該署於99年9月27日、10月22日及100年1
    月18日函覆本院稱：並無事證足認謝信吉有販毒情事等語，
    此有臺灣雲林地方法院檢察署察99年9月27日雲檢文孝96偵
    字853字第27848號、99年10月22日雲檢文孝96偵字853字第
    307518號、100年1月18日雲檢文孝96偵字853字第01805號函
    及偵查報告可稽（見本院卷第59至60頁、第81至82頁、第
    141頁），亦即本件並無依被告之供述而查獲其毒品之來源
    之情形，自無修正後毒品危害害防制條例第17條條第1項減
    刑之適用，併此指明。
五、原判決以被告罪證明確，因而予論罪科刑，固非無見，惟查
    ：(一)毒品危害防制條例之販賣毒品罪，以行為人基於營利之
    之目的，而販入或賣出毒品，或二者兼而有之者，為其構成
    要件。故行為人有無此項營利之犯罪目的，自應於事實欄內
    為詳實之記載，然後於理由內說明其憑以認定之證據，始稱
    適法。原判決認定被告有4次販賣第二級毒品之犯行，然並
    未於事實欄認定記載被告是否基於營利之目的而販賣第二級
    毒品，理由欄內亦未詳細敘明如何認定被告有營利目的所憑
    之證據及其認定之理由，自有未洽。(二)有罪之判決書所記載
    之犯罪事實，為適用法令之依據，故有罪之判決書，自應記
    載符合犯罪構成要件之具體社會事實，然後於理由將認定犯
    罪事實所憑之證據及其認定之理由，詳為敘明，始為合法。
    本件關於被告販賣安非他命予陳家成部分，原判決事實欄記
    載被告與陳家成「相約在雲林縣斗六市被告住處會合，2人
    再一同前往被告朋友處拿取價值2,000元之安非他命，而販
    賣安非他命予陳家成1次」云云。然證人陳家成係以電話與
    被告聯絡談妥價錢後駕車至被告住處附近交付2,000元並向
    被告拿取安非他命而完成該次交易行為，業如上述，則原判
    決認定被告與陳家成一同前往被告之友人處取得安非他命再
    交予證人陳家成，其認定之事實，顯然有違誤。(3)本件行為
    後，毒品危害防制條例已於98年5月20日修正公布，並於同
    年月22日生效，則本件於該條例施行後，於適用相關修正條
    文時，自有新舊法律比較適用之問題，已如上述，原判決未
    及比較新舊法之法律適用，亦有未洽。本件被告提起上訴空
    言否犯罪及檢察官上訴意旨以原審量定執行刑部分欠妥，雖
    無理由（量刑部分詳下述），惟原判決既有上開可議之處，
    自屬無可維持，自應由本院加以撤銷改判。
六、茲審酌被告教育程度為高中畢業，家境勉持，行為前即有施
    用毒品前科，且依警方監聽內容可見其與吸毒品為伍，交往
    複雜，素行顯然不佳，其為圖一己私利，竟販賣毒品牟利，
    殘害國民身心健康甚鉅，足使社會施用毒品人口增加，而相
    對提高社會負擔成本，減損勞動生產力，更往往衍生嚴重之
    家庭社會問題，其販毒數量及所得及於犯後不知悔悟，一再
    飾詞狡辯，犯後態度不佳等一切情狀，分別量處有期徒刑9
    年，並合併定其應執行刑有期徒刑12年；至公訴人雖認原審
    定執行刑有期徒刑12年，過於寬縱被告云云（見本院前審卷
    第8頁之上訴理由）。惟本件公訴人原就起訴書所列被告所
    犯販賣第一、二級毒品罪之刑度，請求定應執行有期徒刑20
    年，茲被告販賣第一級毒品及部分販賣第二級毒品犯行因其
    犯罪不能證明而獲判無罪，其行為僅構成上開4罪，其犯罪
    較原起訴之範圍已大幅減縮，是以，本院認被告所犯之上開
    4罪，依原起訴書之求刑之比例，認定其應執行有期徒刑12
    年，尚屬相當，且足以懲罰被告惡行，自無寬縱被告之情形
    ，併此指明。
七、又毒品危害防制條例第19條第1項規定「犯第4條至第9條、
    第12條、第13條或第14條第1項、第2項之罪者，其供犯罪所
    用或因犯罪所得財物，均沒收之，如全部或一部不能沒收時
    ，追徵其價額或以其財產抵償之」。本件被告4次販賣毒品
    所得分別為4,500元、6,000元、5,000元、2,000元，合計
    17,500元，雖均未扣案，但仍應依毒品危害防制條例第19條
    第1項規定，於各次行為項下諭知沒收，如全部或一部不能
    沒收時，以其財產抵償之。至被告持以販毒之行動電話尚乏
    證據足以認定為其所有；另警方於96年2月2日前往被告住所
    查扣之行動電話1支及0000000000號SIM卡（見偵查卷第64頁
    ），亦無證據足以證明係其供本件犯罪所用之物，爰均不予
    宣告沒收。
八、被告雖請求另聲請傳訊證人陳俊傑、謝信吉以證明係與陳俊
    傑、陳家成一起合資購買安非他命及因此供出來源而可減刑
    云云，惟查，證人陳俊傑於偵查及原審時已就其向被告購買
    毒品之事實，證述甚詳，且與電話監聽譯文內容互核一致，
    並無矛盾齟齬之處；另被告並非與證人陳俊傑、陳家成合資
    向謝信吉購買毒品之情，且本院函請檢方查證結果，亦不能
    證明謝信吉有販賣毒品予被告之情，均已論述如上，是本院
    認無再予傳訊證人陳俊傑、謝信吉之必要，併此指明。
據上論斷，應依刑事訴訟法第369條第1項前段、第364條、第299
條第1項前段，修正前毒品危害防制條例第4條第2項、第19條第1
項，刑法第11條、第2條第1項前段、第51條第5款，判決如主文
。
本案經檢察官江守權到庭執行職務。
中    華    民    國  100    年      3    月    10   日
                  刑事第五庭    審判長法  官  楊明章
                                      法  官  蔡美美
                                      法  官  黃國永
以上正本證明與原本無異。
如不服本判決應於收受送達後10日內向本院提出上訴書狀，其未
敘述上訴理由者，並得於提起上訴後10日內向本院補提理由書（
均須按他造當事人之人數附繕本）「切勿逕送上級法院」。
                                      書記官  陳淑貞
中    華    民    國  100    年      3    月    10   日
附錄法條：
毒品危害防制條例第4條第2項：
製造、運輸、販賣第二級毒品者，處無期徒刑或 7 年以上有期
徒刑，得併科新臺幣 1 千萬元以下罰金。